臺灣高等法院高雄分院刑事判決　　　　95年度上訴字第2279號
上　訴　人
即　被　告　乙○○
選任辯護人　吳春生律師
　　　　　　柳聰賢律師
上列上訴人因違反槍砲彈藥刀械管制條例案件，不服臺灣屏東地
方法院95年度訴字第597 號中華民國95年9月29日第一審判決（
起訴案號：臺灣屏東地方法院檢察署94年度偵字第3819號），提
起上訴，本院判決如下：
    主  文
原判決關於乙○○未經許可出借可發射子彈具殺傷力之槍枝暨定
執行刑部分均撤銷。
乙○○無罪。
    理  由
一、公訴意旨略以：被告乙○○明知非經中央主管機關許可，不
    得持有、寄藏具有殺傷力之改造手槍及子彈，竟仍基於寄藏
    之犯意，於民國93年 6月下旬某日，在屏東縣屏東市某處，
    受友人「小郭」委託寄放，代為保管藏置具有殺傷力之改造
    手槍1 枝及子彈6 顆並加以持有（寄藏槍枝部分已經原審判
    決確定）。繼於93年11月9 日下午1 時許，乙○○與丙○○
    、郭憲德、甲○○及綽號「塑膠」之成年男子在屏東市○○
    路345 號乙○○之兄洪登福所經營之新宏順貨運行內泡茶聊
    天，乙○○等5 人於聽聞洪登福提及與蔡明圖間之車輛買賣
    糾紛後，遂在洪登福之邀約下，欲同行前往找尋蔡明圖理論
    。適乙○○於出發前，將停放於該貨運行前其所有之機車置
    物箱打開，丙○○發現置物箱內藏放有乙○○所持有之手槍
    （子彈6 顆均於彈匣內），竟向乙○○商借把玩而持有之。
    隨即乙○○、郭憲德共乘機車乙部，洪登福駕駛車號XB-191
    9 號之自用小客車搭載丙○○、甲○○、綽號「塑膠」之男
    子至屏東市凌雲里田中8 之2 號蔡明圖所經營之連明企業社
    ，除丙○○於車內等候，洪登福、乙○○、郭憲德、甲○○
    及「塑膠」則進入連明企業社內理論，嗣因與蔡明圖及其子
    蔡正烘、員工陳盈宗一言不合，雙方人馬大打出手，詎丙○○竟持所攜之手槍，入內先向天花板擊發一槍，隨即又擊發
    二槍，致蔡正烘左小腿、陳盈宗右小腿均受有傷害（受傷部
    分，另為不起訴處分），洪登福、乙○○、丙○○、郭憲德
    、甲○○及「塑膠」於開槍後則立即逃離現場。事後丙○○
    將所持之手槍棄藏於新宏順貨運行內之桌子下，待乙○○發
    現後，為免警方追查，於93年11月底某日，在屏東市○○路
    某處，將該槍丟棄於行經該地之垃圾車內。因認被告另涉犯
    修正前槍砲彈藥刀械管制條例第11條第2 項之出借可發射子
    彈具殺傷力之槍枝罪（起訴書漏未論列所犯法條，惟起訴事
    實已記載被告乙○○出借槍枝予丙○○之犯罪事實）之罪嫌
    。
二、按犯罪事實應依證據認定之，無證據不得認定犯罪事實，刑
    事訴訟法第154 條第2 項定有明文。又刑事訴訟法第161 條
    已於民國91年2月8日修正公布，其第 1項規定：檢察官就被
    告犯罪事實，應負舉證責任，並指出證明之方法。因此，檢
    察官對於起訴之犯罪事實，應負提出證據及說服之實質舉證
    責任。倘其所提出之證據，不足為被告有罪之積極證明，或
    其指出證明之方法，無從說服法院以形成被告有罪之心證，
    基於無罪推定之原則，自應為被告無罪判決之諭知，最高法
    院92年台上字第128號判例可資參照。
三、公訴意旨認被告涉有出借可發射子彈具殺傷力之槍枝犯行，
    係以證人即共同被告丙○○之證述及查扣之子彈3 顆、彈殼
    2 顆經鑑定為係具殺傷力之口徑9MM 制式子彈，為主要論據
    。訊據上訴人即被告乙○○則堅詞否認上揭出借槍枝犯行，
    辯稱：我將「小郭」寄藏之槍枝置放在我機車之置物箱內。
    當天是我打開置物箱要取檳榔給丙○○時，丙○○看到槍枝
    ，自己拿起來觀看，我因急著要搭別人的機車離開，所以交
    代丙○○看完後要放回置物箱內，我並沒有出借槍枝給丙○○之意思等語。
四、證據能力之論述
(一)按被告以外之人於檢察事務官、司法警察官或司法警察調查中
  所為之陳述，與審判中不符時，其先前之陳述具有較可信之特
  別情況，且為證明犯罪事實存否所必要者，得為證據，刑事訴
  訟法第159 條之2 定有明文。本件證人即共同被告丙○○先於
  警詢時陳稱：伊向被告乙○○借取前揭改造手槍（內有子彈）
  時，被告乙○○說「好，你帶著這把手槍跟我們去的時候不要
  被別人看到」等語；嗣於原審法院審理時則改稱：被告乙○○
  拒絕出借手槍後，他趕著出去，我就順手把槍插在褲頭，被告
  乙○○沒有看到，也沒有跟我說何話云云，前後證述不符。審
  酌證人丙○○於原審審理時先證稱其取走槍枝時被告並不知情
  ，經檢察官提示警詢筆錄內容後復改稱：被告知道，當天被告
  乙○○有說不要被別人看到等語，再經審判長詢以警詢時證述
  之內容是否實在時，其則稱已忘記了等情，足認證人丙○○於
  警詢時所為之陳述，是在記憶猶新的情況下直接作成，一般與
  事實較相近，且由於先前陳述時被告未在場（被告與證人丙○○並非同日在警局製作詢問筆錄），是證人直接面對詢問警員
  所為陳述較為真實坦然；事後可能因陳述人對被告有所顧忌或
  同情較不願陳述不利被告之事實。且證人在原審證述時亦未提
  及警員有何不法取證情形，並供承警詢所述均實在，本院認其
  先前警詢之陳述具有較可信之特別情況，且為證明本件被告是
  否出借槍枝給丙○○之犯罪事實存否所必要，自得為本案之證
  據。
(二)按「證人、鑑定人依法應具結而未具結者，其證言或鑑定意見
  ，不得作為證據」，刑事訴訟法第158 條之3 定有明文。同案
  被告丙○○於95年4 月12日經檢察官訊問時就被告乙○○部分
  之待證事實有重要關係之親身知覺、體驗事實所為之陳述（見
  偵查卷第44頁），即居於證人之地位為之，又無刑事訴訟法第
  186 條第1 項但書所定不得命具結之情形，自應依同條第1 項
  前段之規定命其具結，使之知悉其有據實陳述之義務，以擔保
  其證言之真實性，該供述證據始具證據能力，惟證人丙○○於
  偵查中向檢察官所為之上開陳述，檢察官並未依法命其具結，
  依上開說明，自不得作為證據。
五、經查：(一)證人即同案丙○○於警詢初詢時證稱：乙○○到機
    車置物箱內拿檳榔，我跟過去要向他拿檳榔，看見置物箱內
    有1 手提包，我就把它拿起來看，發現裡面裝著1 支槍，有
    上彈匣，我向他借來看，乙○○跟我說要看的話不要被別人
    看見，我就把槍放在口袋跟著他們到現場去了，我是向被告
    借來看，他們要出發，我順手就將槍枝放在褲子口袋帶到現
    場等語（警卷第15頁），其在94年5 月14日之警詢中亦係證
    稱：當我從皮包內發現有一把手槍時，我就跟被告說借我看
    ，被告跟我說不要，我們有事情要出去了，我就說我跟你們
    一起去，被告跟我說好，你帶著這把手槍跟我們去的時候不
    要被別人看到（偵查卷第26頁），在原審中係證稱：因為被
    告去拿檳榔，我跟著後面也要去拿檳榔，我有看到置物箱裡
    有壹個皮包，我好奇拿起來，我就打開皮包看，看到槍放在
    皮包裡，沒有看到子彈，子彈是在槍裡，但是沒有上膛。後
    來我就向被告洪借來看，被告洪說不要，我還是拿起來看，
    我說『借我看看有關係嗎？』，被告洪說不要，當時被告洪
    趕著出去，我就順手拿起來插在我的褲頭等語（原審卷第52
    頁），由證人丙○○上開證述，並參酌被告乙○○於警詢時
    即自承：丙○○看到機車內的黑色皮包，黑色皮包內有一把
    改造手槍及6 發子彈，他看一看就把黑色皮包拿走，我有看
    到丙○○將手槍插在他腰際，將黑色皮包丟在我的機車上，
    當時丙○○及丙○○的朋友說他們也要一起去（連明企業社
    ）等語甚詳（見警卷第8 、9 頁）；嗣於檢察官偵訊時亦供
    稱：（問：為何會讓丙○○帶槍到現場？）當時我要拿檳榔
    ，剛好被他看到，才會被他拿去，丙○○攜槍到現場的事只
    有我和丙○○知道等語（見偵查卷第44頁），可見被告係於
    證人丙○○發現其寄藏之槍枝、子彈並要求借看時，先則拒
    絕，後任由丙○○取去觀看，黃士並持有該槍枝、子彈，隨
    著被告外出，被告僅告知不要讓人看到等之事實，應堪認定
    。按修正前槍砲彈藥刀械管制條例第11條第2 項所規定之「
    出借」其他可發射子彈具殺傷力之槍枝，條文既將出借與轉
    讓、出租並列，所稱「出借」應係指基於借貸予他人持有使
    用之意思，將槍枝於一定期間內移轉執持管領關係予他人。
    是本件被告既非基於長時間將該槍枝、子彈移轉持有管領關
    係予丙○○之意思，將該槍枝、子彈借貸予證人丙○○持有
    使用，所為與上揭「出借」之構成要件已屬有間。(二)證人丙○○於持有上開被告所寄藏之槍枝、子彈後，即與被告乙○○、洪登福、甲○○、郭憲德等人先後前往位於屏東市田中
    8 之2 號，蔡明圖經營之「連明企業社」，欲找蔡明圖解決
    被告之兄洪登福與其之間舊車買賣之糾紛，其間雙方發生爭
    執、打鬥，丙○○並持上開槍枝射擊3 發子彈示警等事實，
    除經證人丙○○在原審證述明確（原審卷第32頁）外，並據
    證人洪登福、郭憲德在警詢、證人甲○○在本院審理中證述
    在卷。是縱認被告有將上開槍枝、子彈交予丙○○之事實，
    丙○○持有上開槍彈，目的亦僅係與被告乙○○等人同往處
    理與「連明企業社」負責人蔡明圖間之買賣糾紛，可見被告
    乃係為前往找蔡明圖處理買賣糾紛，而同意由丙○○拿取其
    所寄藏之上開槍彈一同前往，以應不時之需，其主觀上並非
    基於出借之犯意，將槍彈借貸予丙○○持有甚明。是本件綜
    上所述，被告所為並不合於出借可發射子彈具殺傷力之槍枝
    、子彈罪之構成要件，公訴人所舉證據並不足證明被告犯罪
    ，此外，復查無任何證據足證被告有公訴人所指出借可發射
    子彈具殺傷力之槍枝、子彈犯行，不能證明被告犯罪，自應
    為無罪之諭知。
六、原審未詳為推求，就被告被訴未經許可出借可發射子彈具殺
    傷力之槍枝部分遽為論罪科刑之判決，即有未恰，被告執此
    聲明上訴，指摘原判決不當，為有理由，應由本院將原判決
    關於未經許可出借可發射子彈具殺傷力之槍枝部分撤銷改判
    ，並為被告無罪之判決。
七、被告另犯寄藏可發射子彈具殺傷力之槍枝部分已經原審判決
    確定。
據上論結，應依刑事訴訟法第369條第1項前段、第364條、第301
第1項，判決如主文。
本案經檢察官張其主到庭執行職務。
中　　華　　民　　國　　96　　年　　3 　　月　　15　　日
                  刑事第一庭    審判長法  官  郭雅美
                                      法  官  張意聰
                                      法  官  莊崑山
以上正本證明與原本無異。
被告不得上訴。
檢察官如不服本判決應於收受本判決後10日內向本院提出上訴書
狀，其未敘述上訴理由者，並得於提起上訴後10日內向本院補提
理由書狀（均須按他造當事人之人數附繕本）「切勿逕送上級法
院」。
中　　華　　民　　國　　96　　年　　3 　　月　　15　　日
　　　　　　　　　　　　　　　　　　　書記官  邱麗莉
